【裁判字號】    95,訴,6571
【裁判日期】    951211
【裁判案由】    清償借款
【裁判全文】
臺灣臺北地方法院民事判決              95年度訴字第6571號
原      告  台灣土地銀行股份有限公司
法定代理人  辛○○
訴訟代理人  壬○○
            癸○○
被      告  戊○○
            庚○○
            己○○
            丙○○
            丁○○
前列五人共同
訴訟代理人  徐南城律師
上列當事人間請求清償借款事件，本院於民國九十五年十一月二
十七日言詞辯論終結，判決如下：
    主  文
被告應連帶給付原告新台幣參佰零玖萬參仟肆佰柒拾肆元，及自
民國九十二年十月三十日起至清償日止，按年息百分之九點四計
算之利息，暨以新台幣肆佰玖拾玖萬玖仟肆佰壹拾貳元，自民國
九十年十二月十四日起至民國九十二年十月二十九日止，逾期在
六個月以內，按上開利率百分之十，逾期超過六個月部分，就其
超過部分按上開利率百分之二十計算之違約金，及以新台幣參佰
零玖萬參仟肆佰柒拾肆元自民國九十二年十月三十日起至清償日
止，按上開利率百分之二十計算之違約金。
訴訟費用由被告連帶負擔。
    事實及理由
一、原告起訴主張乙○○前應借款人杜余美智邀同為連帶保證人
    ，於民國85年11月14日向原告借款新台幣（下同）5,000,
    000元，約定期限自85年11月14日起至105年11月14日止，共
    分240期，每期1個月，自第l期至第60期按期付息，自第61
    期起，本金按期平均攤還，利息按借款餘額計付，如有一期
    未依約履行即視為全部到期。利息按借款餘額計付，如有一
    期未依約履行即視為全部到期，借款利息之利率按原告牌告
    基本放款利率7.3%及加8.4碼（每碼0.25%）計年息9.4%，嗣
    後隨原告牌告基本放款利率調整而調整，逾期償付本息時，
    除仍按約定利率計息外，逾期6個月以內，按上開利率10%，
    逾期超過6個月部分，就其超過部分按上開利率20%計算加付
    違約金。上開借款僅繳納本息至90年11月13日止，即無再依
    借款契約履行，依借款授信約定書第6條第1項原告借款視為
    全部到期，經對借款人杜余美智取得執行名義及就其所有之
    財產強制執行，並拍賣抵押之擔保品而部分債權受償，原告
    尚有未受清償債權如主文所示之金額、利息及違約金。債務
    人杜世巒於89年9月8日死亡，經台灣苗栗地院94年11月4日
    苗院鎮民字第0940001048號函文所示，其繼承人等即被告無
    於法定期間為拋棄繼承或限定繼承之聲請，依法即視為概括
    繼承，對上開借款債務應負連帶清償之責。爰依連帶保證契
    約及繼承之法律關係向被告請求給付如主文所示之金額、利
    息及違約金。
二、被告則辯稱：被告之父乙○○、母杜余美智並無向原告貸款
    或購買系爭房地而將其設定抵押與原告之情事，原告之請求
    無理由云云。
三、原告主張之事實，業據其提出借據影本乙份在卷可稽，被告
    雖以前揭情詞置辯，惟查，證人即原告公司對保人員甲○○
    到庭證稱：「（法官提示借據，本件是否由你對保？）是我
    對保的。」、「（法官問：對保情形？）我是看著乙○○在
    借據上簽名，並核對身分証後，我才在借據上核對處蓋章。
    」、「（被告訴訟代理人問：接洽貸款是馥群建設公司的人
    還是買房子的人？）依一般程序，是由馥群公司找我們接洽
    。」、「（被告訴訟代理人問：你們辦理對保是各別來的還
    是一起來的？）是各別來的，是由一位建設公司余淑芬小姐
    帶來銀行的。」等語，參諸本件原告於91年5月29日向台灣
    苗栗地方法院聲請對杜余美智核發支付命令（案號台灣苗栗
    地方法院91年度促字第7739號），借款人杜余美智對該支付
    命令無異議。嗣原告於91年7月30日持對借款人杜余美智確
    定之執行名義向苗栗地院聲請強制執行，執行標的為杜余美
    智所有之不動產「苗栗縣頭份鎮○○段○○段153－2、153
    －30、153－90地號及711建號」 (即借款擔保品)及其於第
    三人新竹國際商業銀行股份有限公司後龍分公司、苗栗縣竹
    南信用合作社後龍分社之存款，其於執行期間亦無異議等情
    ，堪認原告主張本件係杜余美智邀同乙○○為連帶保證人向
    原告借款之事實，堪可採信。
四、按繼承人自繼承開始時，除本法另有規定外，承受被繼承人
    財產上之一切權利、義務；又繼承人對於被繼承人之債務，
    負連帶責任民法第1148條、第1153條定有明文。本件被告之
    被繼承人乙○○為杜余美智向原告借款之連帶保證人，已如
    前述，被告即應對乙○○之連帶保證債務負連帶清償之責。
    從而，原告依連帶保證契約及繼承之法律關係，請求被告連
    帶給付如主文所示之金額、利息及違約金，為有理由，應予
    准許。
五、因本案事證已臻明確，兩造其餘主張陳述及所提之證據，均
    毋庸再予審酌，附此敘明。
六、結論：本件原告之訴為有理由，依民事訴訟法第85條第2項
    ，判決如主文。
中    華    民    國    95    年    12    月    11   日
                  民事第六庭    法  官  郭美杏
以上正本係照原本作成
如對本判決上訴，須於判決送達後20日內向本院提出上訴狀
中    華    民    國    95    年    12    月    12    日
                                書記官  潘惠梅


司法院資訊處製作；財團法人民間司法改革基金會備份。
